【裁判字號】    99,台上,162
【裁判日期】    990114
【裁判案由】    偽造文書
【裁判全文】
最高法院刑事判決              九十九年度台上字第一六二號
上  訴  人  甲○○
上列上訴人因偽造文書案件，不服台灣高等法院台中分院中華民
國九十六年十二月十一日第二審判決（九十六年度上訴字第一四
三八號，起訴案號：台灣台中地方法院檢察署九十四年度偵字第
一七五四０號），提起上訴，本院判決如下：
    主  文
上訴駁回。
    理  由
按刑事訴訟法第三百七十七條規定，上訴於第三審法院，非以判
決違背法令為理由，不得為之。是提起第三審上訴，應以原判決
違背法令為理由，係屬法定要件。如果上訴理由書狀並未依據卷
內訴訟資料，具體指摘原判決不適用何種法則或如何適用不當，
或所指摘原判決違法情事，顯與法律規定得為第三審上訴理由之
違法情形，不相適合時，均應認其上訴為違背法律上之程式，予
以駁回。本件原判決已明依憑證人即被害人乙○○、證人許富
博、彭宏旭、蘇雯祺、柯富評於警詢、檢察官訊問時及第一審之
證述，佐以上訴人甲○○於警詢、檢察官訊問時及第一審、原審
之供述，並有台中商業銀行股份有限公司（下稱台中銀行）內新
分行「乙○○」帳戶之開戶申請資料、交易明細表、玉山商業銀
行股份有限公司（下稱玉山銀行）信用卡、貸款申請書、貸款審
核批覆表、查詢掛號郵件查單、自動提款機監視錄影翻拍照片、
電話通話錄音譯文等在卷可稽，資以認定上訴人有原判決事實欄
所記載之犯罪事實。對於上訴人所辯：伊未收到乙○○之國民身
分證及健康保險卡，亦未冒用乙○○名義開立台中銀行內新分行
之帳戶、申請玉山銀行信用卡及貸款。伊係受「黃小姐」之託，
才轉請柯富評去領取貸款所得匯入台中銀行內新分行帳戶之款項
，並非由伊取得云云，何以不足採取，亦已憑卷內證據資料，於
理由內詳為指駁說明。因而撤銷第一審不當之科刑判決，改判仍
依民國九十五年七月一日修正施行前刑法第五十六條之連續犯、
第五十五條之牽連犯規定，從一重論處上訴人連續行使偽造私文
書，足以生損害於他人之罪刑，並適用中華民國九十六年罪犯減
刑條例之相關規定，減其宣告刑二分之一，暨諭知易科罰金之折
算標準及相關之從刑。原判決已明所憑之證據及其認定之理由
，所為論斷與卷內證據資料相符，從形式上觀察，並無何違背法
令之情形存在。上訴意旨略以：(一)原判決憑以認定上訴人犯罪事
實之證人乙○○、許富博、彭宏旭、蘇雯祺、柯富評之陳述，及
銀行帳戶之開戶資料、交易明細表、信用卡、貸款申請書、貸款
審核批覆表、查詢掛號郵件查單、自動提款機監視錄影翻拍照片
、電話通話錄音譯文等證據資料，原審審判長俱未於審判期日，
依刑事訴訟法第一百六十四條、第三百六十四條之規定，踐行調
查證據程序，有應於審判期日調查之證據而未予調查之違法。(二)
原判決認定上訴人於九十四年一月三十一日，在不詳地點，利用
不知情之不詳姓名、年籍之成年人，偽刻「乙○○」之印章一枚
等情，並未明所憑之證據及其認定之理由，有判決理由不備之
違法。(三)原判決說明卷附台中銀行內新分行之監視錄影，經原審
勘驗結果，認定無法辨識前往台中銀行內新分行以「乙○○」名
義開立銀行帳戶之女子，是否即為上訴人。但原判決未進一步調
查究係何人開立帳戶，亦未明憑何證據足以證明，遽為認定係
上訴人所為，有調查職責未盡及判決理由矛盾之違法。(四)上訴人
於檢察官訊問時供稱：第二通電話通話錄音係伊與玉山銀行行員
之對話等語，係指玉山銀行行員於核准貸款後與上訴人所為通話
而言，並非承認於辦理貸款對保時為通話。原審未能詳加調查、
審認，即憑據上開上訴人於檢察官訊問時之供述，遽認上訴人有
以電話與玉山銀行行員辦理對保，有認定事實不合證據法則之違
法云云。經查：(一)刑事訴訟法第四十七條規定，審判期日之訴訟
程序，專以審判筆錄為證。原審審判長於九十六年十一月二十七
日原審審判期日，就上訴意旨所指上開證據資料，已「逐一提示
並告以要旨」，並詢以「有無意見？」，檢察官、上訴人均有分
別陳明意見或表示無意見等情，有審判程序筆錄之記載可憑（見
原審卷第七三、七四頁）。上訴意旨空言指摘原審審判長未於上
開審判期日依法踐行調查證據程序云云，自不屬依據卷內證據資
料所為具體指摘之適法上訴第三審理由。(二)證據之取捨與證據之
證明力如何，均屬事實審法院得裁量、判斷之職權；苟其此項裁
量、判斷，並不悖乎經驗法則或論理法則，又於判決內論述其何
以作此判斷之心證理由者，即不得任意指摘其為違法，而據為提
起第三審上訴之合法理由。查(1)乙○○既證述其未授權上訴人刻
製印章，以其名義在台中銀行內新分行開立帳戶等情，又開戶申
請資料有以「乙○○」印章加蓋之印文，而刻製印章係屬專門技
術，一般人通常無此能力。原判決因而援引卷內證據，認定上訴
人於九十四年一月三十一日，在不詳地點，利用不知情之不詳姓
名、年籍之成年人，偽刻「乙○○」之印章一枚等情（見原判決
第二、五、一一頁），核與事理無違，並無上訴意旨所指判決理
由不備之違法。(2)上訴人於檢察官訊問時供稱：第二通電話通話
錄音係伊與玉山銀行行員之對話等語，參酌卷附第二通電話通話
錄音譯文之內容（見偵查卷第一０七頁），應係上訴人與玉山銀
行行員談論有關以「乙○○」名義，在玉山銀行辦理貸款之事宜
無訛。原判決因此認定上訴人有與玉山銀行行員辦理貸款對保手
續，尚非事理所無，並無上訴意旨所指認定事實不合證據法則之
違法。(三)刑事訴訟法所稱依法應於審判期日調查之證據，係指與
待證事實有重要關係，在客觀上顯有調查可能性及必要性之證據
而言，故其範圍並非漫無限制，必其證據與判斷待證事實之有無
，具有關聯性，得據以推翻原判決所確認之事實，而為不同之認
定。若已不能調查，或僅係枝節性問題，或所證明之事項已臻明
確，自屬欠缺調查之可能性及必要性，原審未依聲請或職權為無
益之調查，並無違法之可言。原判決已說明：卷附台中銀行內新
分行之監視錄影，經原審勘驗結果，認定無法辨識前往台中銀行
內新分行，以「乙○○」名義開立帳戶之女子，是否即為上訴人
，因此不能據為有利或不利於上訴人之認定等語（見原判決第一
一頁）。稽之卷內資料，既無具體資料得以調查開立帳戶之女子
確係上訴人，抑或另有其人，即上訴人在原審亦未聲請調查前往
台中銀行內新分行開立帳戶者，究係何人。原審因此未另行調查
其他證據，而憑據卷內諸多證據資料，本於推理作用，認定係上
訴人前往開立帳戶，核與事理不悖，難謂有上訴意旨所指應於審
判期日調查之證據而未予調查及判決理由矛盾之違法。上訴意旨
仍執前詞，再為事實上之爭執，或徒憑己見，就原審調查、取捨
證據及判斷其證明力之適法行使，及判決內已明白論斷之事實，
任意指摘為違法，核均非適法之第三審上訴理由。應認其上訴為
違背法律上之程式，予以駁回。上訴人牽連所犯刑法第三百三十
九條第一項之詐欺取財罪部分，係屬刑事訴訟法第三百七十六條
第四款所定不得上訴於第三審法院之罪之案件，上訴人一併提起
上訴，顯非法之所許，併予駁回。
據上論結，應依刑事訴訟法第三百九十五條前段，判決如主文。
中    華    民    國  九十九  年    一    月   十四   日
                      最高法院刑事第十二庭
                          審判長法官  黃  一  鑫
                                法官  張  春  福
                                法官  林  勤  純
                                法官  李  錦  樑
                                法官  陳  國  文
      本件正本證明與原本無異
                                      書  記  官
中    華    民    國  九十九  年    一    月   二十   日
                                                      Ｅ

司法院資訊處製作；財團法人民間司法改革基金會備份。
